---
title: "Pertemuan 6 dan 7"
author: "Davina Rachmadyanti"
date: "2023-10-15"
output: html_document
---

```{r setup, include=FALSE}
knitr::opts_chunk$set(echo = TRUE)
```

Diagnostik dan Peramalan

Libraries

```{r}
library(ggplot2)
library(tsibble)
library(tseries)
library(MASS)
library(forecast)
library(TSA)
library(TTR)
library(aTSA)
library(graphics)
```

Input Data

```{r}
data<-rio::import("https://raw.githubusercontent.com/davinarachmadyanti/mpdw/main/Data/Data.csv")

#Mengambil hanya kolom Close sebagai data baru
dataclose <- data$Close
dataclose

#Mengganti tipe data menjadi time series
dataclose.ts<-ts(dataclose)
```
Eksplorasi Data

Plot untuk Seluruh Data

```{r}
plot.ts(dataclose.ts, xlab="Periode", ylab="Harga Close", main="Plot Harga Close Saham Mingguan Periode September 2020 - September 2023")
```
Plot time series menunjukkan bahwa data memiliki pola trend dan musiman. Kemudian pembagian data train dan data test dilakukan dengan perbandingan 7:3

Plot Data Train

```{r}
datatrain<-dataclose[1:48]
train.ts<-ts(datatrain)
plot.ts(train.ts, lty=1, xlab="Periode", ylab="Close", main="Plot Close Data Train")
```
Plot data train mengindikasikan data tidak stasioner dalam rataan maupun ragam

Plot Data Test

```{r}
datatest<-dataclose[49:158]
test.ts<-ts(datatest)
plot.ts(test.ts, lty=1, xlab="Periode", ylab="Close", main="Plot Close Data Test")
```

Plot data test mengindikasikan data tidak stasioner dalam rataan maupun ragam. Selanjutnya akan dilihat sifat stasioner data train melalui plot ACF, Uji ADF, dan plot Box-Cox

Kestasioneran Data

Plot ACF
```{r}
acf(train.ts)
```

Plot ACF di atas menampilkan bahwa data menurun secara perlahan, artinya data diindikasi tidak stasioner dalam rataan.

Uji ADF

H0: Data tidak stasioner dalam rataan
H1: Data stasioner dalam rataan

```{r}
tseries::adf.test(train.ts)
```
Berdasarkan hasil uji ADF, diperoleh p-value sebesar 0.4829 > 0.05. Hal ini menunjukkan keputusan terima H0, artinya data tidak stasioner dalam rataan. Hasil ini sesuai dengan hasil yang diperoleh ketika melalukan eksplorasi dengan plot time series serta plot ACF.

Plot Box-Cox

```{r}
index <- seq(1:48)
bc = boxcox(train.ts~index, lambda = seq(-1,10,by=0.01))
```


```{r}
#Nilai Rounded Lambda
lambda <- bc$x[which.max(bc$y)]
lambda

#SK
bc$x[bc$y > max(bc$y) - 1/2 * qchisq(.95,1)]
```
Plot Boxcox menunjukkan nilai lambda (λ) optimum sebesar 4.02. Pada selang kepercayaan 95% nilai memiliki batas bawah 0.58 dan batas atas 7.72. Selang tersebut memuat nilai satu sehingga dapat dikatakan bahwa data yang digunakan stasioner dalam ragam.

Penanganan Ketakstasioneran Data

```{r}
train.diff<-diff(train.ts,differences = 1) 
plot.ts(train.diff, lty=1, xlab="Periode", ylab="Data Difference 1 Close", main="Plot Difference Close")
```
Terlihat bahwa data cenderung telah stasioner dalam rataan. Selanjutnya akan dilakukan uji kestasioneran data menggunakan plot ACF dan Uji ADF.

Plot ACF

```{r}
acf(train.diff)
```
Terlihat bahwa data tidak lagi menurun secara perlahan. Hal ini menunjukkan data telah stasioner dalam rataan

Uji ADF

H0: Data tidak stasioner dalam rataan
H1: Data stasioner dalam rataan

```{r}
tseries::adf.test(train.diff)
```
Berdasarkan hasil uji ADF, diperoleh p-value sebesar 0.0289 < 0.05. Hal ini menunjukkan keputusan tolak H0, artinya data stasioner dalam rataan. Kestidakstasioneran data telah tertangani, selanjutnya akan dilakukan identifikasi model

Identifikasi Model

Plot ACF

```{r}
acf(train.diff)
```
Identifikasi model menggunakan plot ACF tidak menampilkan data cuts off di lag mana pun.

Plot PACF

```{r}
pacf(train.diff)
```
Identifikasi model menggunakan plot PACF tidak menampilkan data cuts off di lag mana pun.


Plot EACF

```{r}
eacf(train.diff)
```
Identifikasi model menggunakan plot menunjukkan model tentatif yang terbentuk adalah ARIMA(0,1,0), ARIMA(1,1,0), dan ARIMA(1,1,1)

Pendugaan Parameter Model Tentatif

ARIMA(0,1,0)

```{r}
model1.da=Arima(train.diff, order=c(0,1,0),method="ML")
summary(model1.da) #AIC=622.27
```
Diperoleh nilai AIC sebesar 622.27 

ARIMA(1,1,0)

```{r}
model2.da=Arima(train.diff, order=c(1,1,0),method="ML")
summary(model2.da) #AIC=609.87 
```

```{r}
lmtest::coeftest(model2.da) #seluruh parameter signifikan
```
Diperoleh nilai AIC sebesar 609.87 dengan seluruh parameter signifikan

ARIMA(1,1,1)

```{r}
model3.da=Arima(train.diff, order=c(1,1,1),method="ML")
summary(model3.da) #AIC=592.77
```

```{r}
lmtest::coeftest(model3.da) #hanya parameter ma1 yang signifikan
```
Diperoleh nilai AIC sebesar 592.77 dengan hanya parameter ma1 signifikan

ARIMA(0,1,2)

```{r}
model4.da=Arima(train.diff, order=c(0,1,2),method="ML")
summary(model4.da) #AIC=592.73
```

```{r}
lmtest::coeftest(model4.da) #hanya parameter ma1 signifikan
```
Diperoleh nilai AIC sebesar 592.73 dengan hanya parameter ma1 signifikan

ARIMA(0,1,1)

```{r}
model5.da=Arima(train.diff, order=c(0,1,1),method="ML")
summary(model5.da) #AIC=591.22 
```
```{r}
lmtest::coeftest(model5.da) #seluruh parameter signifikan
```

Pendugaan parameter beberapa model tentatif di atas, menunjukkan nilai AIC terkecil dimiliki oleh model ARIMA(0,1,1) dengan seluruh parameter signifikan, sehingga model yang dipilih adalah model ARIMA(0,1,1).

Analisis Sisaan

Eksplorasi Sisaan

```{r}
#Eksplorasi 
sisaan.da <- model5.da$residuals 
par(mfrow=c(2,2)) 
qqnorm(sisaan.da) 
qqline(sisaan.da, col = "blue", lwd = 2) 
plot(c(1:length(sisaan.da)),sisaan.da) 
acf(sisaan.da) 
pacf(sisaan.da) 
```
Berdasarkan QQ plot, secara eksplorasi ditunjukkan sisaan menyebar normal ditandai dengan titik titik yang cenderung mengikuti garis 45 derajat. Kemudian dapat dilihat juga lebar pita sisaan yang cenderung sama menandakan bahwa sisaan memiliki ragam yang homogen. Plot ACF dan PACF sisaan ARIMA(0,1,1) juga tidak signifikan pada 15 lag awal yang menandakan saling bebas. Kondisi ini akan diuji lebih lanjut dengan uji formal.

Uji Formal 

Uji normalitas Jarque Bera
H0: Sisaan menyebar normal
H1: Sisaan tidak menyebar normal

```{r}
#1) Sisaan Menyebar Normal 
tseries::jarque.bera.test(sisaan.da)  #tak tolak H0 > sisaan menyebar normal
```
Berdasarkan hasil uji di atas, diperoleh p-value sebesar 0.6899 > 0.05 sehingga menunjukkan keputusan terima H0, artinya sisaan menyebar normal. Hal ini sesuai dengan hasil eksplorasi menggunakan plot kuantil-kuantil normal.

Uji Autokorelasi Ljung-Box
H0: Sisaan saling bebas
H1: Sisaan tidak tidak saling bebas

```{r}
#2) Sisaan saling bebas/tidak ada autokorelasi 
Box.test(sisaan.da, type = "Ljung")  #tak tolak H0 > sisaan saling bebas
```
Berdasarkan hasil uji di atas, diperoleh p-value sebesar 0.4256 > 0.05 sehingga menunjukkan keputusan terima H0, artinya sisaan saling bebas/ tidak ada autokorelasi. 

Uji Homogenitas Sisaan Ljung Box
H0: Ragam sisaan homogen
H1: Ragam sisaan tidak homogen

```{r}
#3) Sisaan homogen 
Box.test((sisaan.da)^2, type = "Ljung")  #tak tolak H0 > sisaan homogen
```
Berdasarkan hasil uji di atas, diperoleh p-value sebesar 0.5735 > 0.05 sehingga menunjukkan keputusan terima H0, artinya sisaan homogen. 

Uji nilai harapan sisaan = 0
H0: nilai tengah sisaan sama dengan 0
H1: nilai tengah sisaan tidak sama dengan 0

```{r}
#4) Nilai tengah sisaan sama dengan nol 
t.test(sisaan.da, mu = 0, conf.level = 0.95)  #tak tolak h0 > nilai tengah sisaan sama dengan 0
```
Berdasarkan hasil uji di atas, diperoleh p-value sebesar 0.9432 > 0.05 sehingga menunjukkan keputusan terima H0, artinya nilai tengah sisaan sama dengan nol. 

Overfitting
Tahapan selanjutnya adalah overfitting dilakukan dengan menaikkan orde AR(p) dan MA(q) dari model ARIMA(0,1,1) untuk melihat apakah terdapat model lain yang lebih baik dari model saat ini. Kandidat model overfitting adalah ARIMA(1,1,1) dan ARIMA(0,1,2).

ARIMA(1,1,1)

```{r}
model.overfit1=Arima(train.diff, order=c(1,1,2),method="ML")
summary(model.overfit1) #594.72
```

```{r}
lmtest::coeftest(model.overfit1) #seluruh parameter tidak signifikan
```
ARIMA(0,1,2)

```{r}
model.overfit2=Arima(train.diff, order=c(0,1,2),method="ML")
summary(model.overfit2) #592.73
```

```{r}
lmtest::coeftest(model.overfit2) #ma2 tidak signifikan
```
Berdasarkan percobaan overfitting di atas, dipilih model awal yaitu, ARIMA(0,1,1)

Peramalan
Peramalan dilakukan untuk 50 periode ke depan

```{r}
#---FORECAST---#
ramalan.da <- forecast::forecast(model5.da, h = 50) 
ramalan.da
```


```{r}
data.ramalan.da <- ramalan.da$mean
plot(ramalan.da)
```
Plot hasil ramalan di atas menunjukkan bahwa ramalan ARIMA(0,1,1) cenderung stabil hingga akhir periode. Selanjutnya, dapat dicari nilai akurasi antara hasil ramalan dengan data uji sebagai beri

```{r}
pt_1 <- train.ts[48] #nilai akhir data latih
hasil.forc.Diff <- data.ramalan.da
hasil <- diffinv(hasil.forc.Diff, differences = 1) + pt_1

#has.1 sama hasilnta dengan: cumsum(c(pt_1,hasil.forc.Diff))
ts.plot(train.ts,hasil)
```


```{r}
perbandingan.da<-matrix(data=c(head(test.ts, n=50), hasil[-1]),
                     nrow = 50, ncol = 2)
colnames(perbandingan.da)<-c("Aktual","Hasil Forecast")
perbandingan.da
```

```{r}
accuracy(ts(hasil[-1]), head(test.ts, n=30))
```